【裁判字號】    98,易,1560
【裁判日期】    990115
【裁判案由】    恐嚇
【裁判全文】
臺灣高雄地方法院刑事判決              98年度易字第1560號
公  訴  人  臺灣高雄地方法院檢察署檢察官
被      告  乙○○
上列被告因恐嚇案件，經檢察官提起公訴（98年度調偵字第848
號），本院判決如下：
    主  文
乙○○共同犯恐嚇危害安全罪，處有期徒刑參月，如易科罰金，
以新台幣壹仟元折算壹日。其餘被訴部份無罪。
    事  實
一、乙○○與甲○○之兒子張世明原合夥經營藥局，因經營不善
    拆夥，並因帳務不清而有金錢糾紛，張世明更避不見面，乙
    ○○因而於民國98年2 月20日11時許，在位於高雄市鹽埕區
    ○○○路162 號2 樓之張金鍊住處門口張貼載有「張世明：
    請拿出良心、速把錢還清、以免造成不可挽回之遺憾、或請
    家人代為出面、協商解決。」內容之字條（下稱A1內容之字
    條），欲勸說張世明出面處理，甲○○返家見該紙條，隨即
    致電乙○○，表示不知道張世明與乙○○之間有帳務問題未
    解決，希望可以先核算帳務，如果真的有問題的話，其願意
    代張世明處理，乙○○聽聞後遂與姓名年籍不詳綽號「阿麗
    」之成年女子，共同基於恐嚇之犯意聯絡，將載有「早派人
    監視了一段時間，只是沒碰過他本人，倒是他家人的行蹤及
    交通工具都已清楚」之字條1 紙（下稱A2內容之字條）交給
    「阿麗」，要「阿麗」照著紙條上之話語恐嚇甲○○，「阿
    麗」因而於98年2 月23日11時許，前往甲○○前揭住處，並
    對其恫稱：「乙○○已經很窮，你們趕緊還他錢，不然你家
    人的行蹤，已經被他派人監視一段時間，所有出入交通工具
    他都一清二楚，如果再不還錢將要對你們全家不利」等語，
    以此加害身體之事恐嚇甲○○，使其心生畏懼，致生危害於
    生命安全。
二、案經甲○○訴由高雄市政府警察局鹽埕分局報請臺灣高雄地
    方法院檢察署檢察官偵查起訴。
    理  由
壹、有罪部分：
一、證據能力部分：
（一）證人即被害人甲○○於警詢中所為之供述，依陳述整體、
      實質內容而言，核與其於本院審理中之陳述大致相符，是
      該陳述即不符刑事訴訟法第159 條之2 有關傳聞例外之規
      定，自無證據能力。
（二）按刑事訴訟法第158 條之3 規定，證人、鑑定人依法應具
      結而未具結者，其證言或鑑定意見不得作為證據。而告訴
      人之指訴雖係以使被告受刑事訴追為目的，但非本法第三
      條所稱之「當事人」，乃當事人以外之第三人，除依同法
      第271 條之1 規定到庭單純陳述意見時，毋庸具結外，如
      就與待證事實有重要關係之親身知覺、體驗事實陳述時，
      即居於證人之地位，依上開規定，自應依同法第186 條第
      1 項規定命其具結，使告訴人知悉其有據實陳述之義務，
      以擔保其證言之真實性，該供述證據始具證據能力，如未
      踐行人證之法定調查程序，應不得作為證據（最高法院96
      年度台上字第3371號判決意旨參照）。而甲○○係本件之
      告訴人，其於偵訊中，檢察官訊問本件被害之經過，本質
      上屬於證人，自應依法具結，檢察官未命其於供前、供後
      具結，復亦查無有何依法不得令其具結之情形，揆諸前揭
      說明，甲○○於偵查中未經具結所為之陳述，依法自不得
      作為證據。
（三）本判決所引之其餘傳聞證據，當事人均同意列為證據，本
      院審酌上開證據之取得過程並無瑕疵，又與待證事實具有
      關聯性，證明力亦非明顯過低，採為本案證據具有適當性
      ，依刑事訴訟法第159 條之5 第1 項規定，得為證據。
二、訊據被告矢口否認有何恐嚇犯行，並辯稱：我是請「阿麗」
    去幫我跟他們核對債務，沒有叫她去恐嚇甲○○，那張A2紙
    條是我為了要讓「阿麗」瞭解整個事情的始末，才寫給他的
    ，不是要恐嚇甲○○云云。經查：
（一）「阿麗」於98年2 月23日11時許，前往甲○○位於高雄市
      鹽埕區○○○路162 號2 樓之住處，對其恫稱：「乙○○
      已經很窮，你們趕緊還他錢，不然你家人的行蹤，已經被
      他派人監視一段時間，所有出入交通工具他都一清二楚，
      如果再不還錢將要對你們全家不利」等語，使甲○○心生
      畏怖等情，業據證人即被害人甲○○於本院審理中證述明
      確（本院卷第13-15 頁），並有A2紙條（警卷第6 頁）在
      卷可佐。此部分事實，堪以認定。
（二）被告雖以前詞置辯，惟證人甲○○於本院審理中證稱：我
      太太買菜的時候，看到有單子貼在我家門口，上面有寫乙
      ○○的電話，我們就聯絡乙○○，他說我兒子有欠他錢，
      他要拿單子來結算、核帳，隔天就有一名女子拿帳單來找
      我對帳，她到我家的時候，除了帳單以外，還跟我們說：
      郭先生一手拿工具，一手拿毒品，出門的話，我們的交通
      工具都知道，要讓我們怎樣就怎樣等語，說的很恐怖的感
      覺；還把A2紙條跟帳單一起拿來，紙條上有寫些恐嚇的話
      等語（本院卷第13頁）。而被害人與被告並無仇怨，與被
      告有帳務糾紛之人係被害人兒子張世明，並非被害人，若
      非確有此情，其無需為此不實陳述。且被害人前開所述內
      容，核與被告所述：我有請一個叫「阿麗」的女子幫忙，
      也有將A2的字條交給她，A2紙條上的字確實是我寫的等語
      （審易卷第24頁背面）相符。是證人所述，應屬事實。而
      該前往被害人家中進行對帳並對被害人出言恐嚇之女子，
      應為「阿麗」無訛。且「阿麗」確有對被害人以：出門的
      話，交通工具都知道，要怎樣就怎樣等語加以恐嚇，且該
      話語與被告所書寫之A2紙條內容相符，使被害人身體安全
      受到威脅而感到害怕。
（三）雖被告於本院審理中供稱：「阿麗」是我在浪波散心、唱
      歌的時候無意間認識的女子，年紀約50歲左右，但我對她
      認識不深，也沒有她的任何資料可以提供，現在沒有辦法
      找到這個人等語（本院卷第16頁）。可見「阿麗」為一成
      年女子，且被告與「阿麗」並不熟識，亦非朋友或生意夥
      伴。然「阿麗」對於被告與張世明間之帳務糾紛原既不知
      情又未曾介入，若被告所寫之A2紙條真如其所述，僅係要
      讓「阿麗」瞭解事情始末，以方便其前往對帳，為何紙條
      上要寫到已經「查出家人之交通工具」等與帳務糾紛無關
      之文字？而「阿麗」又為何會對甲○○講出A2紙條上所載
      ，與帳務無關之字句？且「阿麗」若與被告素無情誼，為
      何要為被告出面恐嚇他人，使自己受有犯罪嫌疑？顯見被
      告與「阿麗」之間，對於要出言恐嚇被害人之犯行，已經
      有犯意聯絡及行為分擔，由被告負責書寫A2紙條交給「阿
      麗」，「阿麗」負責依照紙條上所載之字句，前往被害人
      住所恐嚇被害人，並非單純僅為其中一人之行為。是被告
      前開所辯，顯與常情相違，無足採信。
（四）被告雖又辯稱：我寫那張A2紙條不是為了要恐嚇被害人云
      云。並有證人張世明於偵訊中證稱：紙條是寫給那名小姐
      等語（偵二卷第6-8 頁）。佐以證人甲○○於本院審理中
      證稱：那個紙條是夾在帳單裡，我要跟那個小姐拿回帳單
      的時候，她夾在裡面，我們才拿到的等語（本院卷第14頁
      ）。可見當時「阿麗」雖帶有被告所書寫之A2紙條，但非
      自始即要交給被害人，而係在被害人要求拿回帳單的時候
      ，夾在帳單內一併讓被害人拿走，被害人才發現A2紙條，
      可見該紙條確非被告要交付予被害人之用。惟本件被告之
      恐嚇犯行，係透過「阿麗」出言恐嚇被害人，並非「阿麗
      」將紙條交付予被害人之行為。是帶有恐嚇意味之A2紙條
      ，是否自始即有意交付抑意外讓被害人拿到？均與本件被
      告犯行無涉，附此敘明。
（五）綜上，被告顯係基於恐嚇意圖，由「阿麗」負責前往被害
      人家中，被告負責書寫A2紙條，「阿麗」則依照A2紙條上
      字句對被害人為恐嚇，使被害人心生畏懼，儘速清償債務
      。本件被告與「阿麗」2 人所為之恐嚇犯行，事證明確，
      應依法論科。
三、核被告所為，係犯刑法第305 條恐嚇危害安全罪。被告與「
    阿麗」間就本件犯行，有犯意聯絡及行為分擔，應屬共同正
    犯。爰審酌本件被告係與張世明有債務糾紛，並非被害人，
    而被害人已經表示待帳務核算無誤後，即願意替張世明清償
    債務，被告卻仍以此出言恐嚇之方式壓迫被害人，造成被害
    人身心痛苦，及生命安全之威脅，所為實有不該，及其犯罪
    動機、所生損害等一切情狀，量處如主文所示之刑；並斟酌
    被告為高中畢業、經濟狀況勉持等情，並諭知如主文所示之
    易科罰金折算標準。
貳、無罪部分：
一、公訴意旨略以：被告乙○○與甲○○之兒子張世明原合夥經
    營藥局，因經營不善拆夥，並因帳務不清故有金錢糾紛，竟
    基於恐嚇之犯意，於民國98年2 月20日11時在告訴人高雄市
    鹽埕區○○○路162 號2 樓之住處門口張貼載有「張世明：
    請拿出良心、速把錢還清、以免造成不可挽回之遺憾、或請
    家人代為出面、協商解決。」內容之字條（下稱A1內容之字
    條），使甲○○心生畏怖，致生危害於安全。因認被告乙○
    ○涉有刑法第305條恐嚇危害安全罪嫌云云。
二、公訴意旨認被告乙○○涉犯上開罪嫌，無非係以證人即被害
    人甲○○之警詢、偵訊之供述及A1紙條，為其主要論據。其
    證據能力之認定，如前所述。訊據被告乙○○固坦承有於上
    揭時、地張貼A1紙條，惟堅決否認有何恐嚇之犯行，辯稱：
    我只是要請張世明出來還錢，沒有要恐嚇甲○○的意思等語
    。
三、按犯罪事實應依證據認定之，無證據不得推定其犯罪事實，
    刑事訴訟法第154 條定有明文。又按刑法第305 條之恐嚇罪
    ，所稱以加害生命、身體、自由、名譽、財產之事，恐嚇他
    人者，係指以使人生畏怖心為目的，而通知將加惡害之旨於
    被害人而言。若僅在外揚言加害，並未對於被害人為惡害之
    通知，尚難構成本罪（最高法院52年臺上字第751 號判例意
    旨參照）。再刑法第305 條之恐嚇危害安全罪，以加害生命
    、身體、自由、名譽、財產之事，恐嚇他人致生危害於安全
    ，為其構成要件，如所為不致使人生畏怖之心，即難以該罪
    相繩。而依卷附A1紙條所載之內容：「張世明：請拿出良心
    、速把錢還清、以免造成不可挽回之遺憾、或請家人代為出
    面、協商解決。」（警卷第5 頁、第7 頁）。顯見該紙條之
    出示對象應為張世明，而非甲○○。則被告縱將該紙條張貼
    於甲○○上開住處，該紙條內容亦係針對張世明，尚難認係
    被告對甲○○為恐嚇行為。且證人甲○○於本院審理中證稱
    ：紙條是我太太去買菜的時候發現的，上面有寫乙○○的電
    話，我們打電話聯絡乙○○，他說我兒子欠他錢，要來結算
    ，我說好，就跟他約時間拿帳單來對帳等語（本院卷第13頁
    ）。顯見甲○○雖非與被告有債務關係之當事人，惟其看到
    A1紙條時，隨即致電被告，明瞭狀況，並於被告表示要前來
    對帳時，被害人亦與被告約明時間，並無因而心生畏懼，不
    敢接近被告，擔心被告對其有何不利行為之疑慮。綜上，被
    告張貼A1紙條之行為，既非對甲○○為之，甲○○亦未因而
    心生畏懼，則被告之行為顯然與該罪之構成要件不符，自難
    以恐嚇罪相繩。
四、綜上所述，被告張貼A1紙條之行為，既與恐嚇危害安全罪之
    構成要件不符，又無其他積極證據足茲證明被告有何公訴人
    所指之恐嚇危害安全犯行，此部分犯罪要屬不能證明，自應
    為被告無罪之諭知。
據上論斷，應依刑事訴訟法第299 條第1 項前段、刑法第301 條
第1 項，刑法第305 條、第28條、第41條第1 項前段，刑法施行
法第1 條之1 ，判決如主文。
本案經檢察官許怡萍到庭執行職務。
中    華    民    國    99    年    1     月    15    日
                刑事第十二庭  審判長法  官  黃建榮
                                    法  官  王品惠
                                    法  官  楊珮瑛
以上正本證明與原本無異。
如不服本判決應於收受送達後10日內向本院提出上訴書狀，並應
敘述具體理由；如未敘述上訴理由者，應於上訴期間屆滿後20日
內向本院補提理由書（均須按他造當事人之人數附繕本）「切勿
逕送上級法院」。
中    華    民    國    99    年    1     月    18    日
                                    書記官  郭南宏
附錄本件論罪科刑法條全文
中華民國刑法第305條
（恐嚇危害安全罪）
以加害生命、身體、自由、名譽、財產之事，恐嚇他人致生危害
於安全者，處二年以下有期徒刑、拘役或三百元以下罰金。

司法院資訊處製作；財團法人民間司法改革基金會備份。
